【裁判字號】    95,交抗,27
【裁判日期】    950206
【裁判案由】    聲明異議
【裁判全文】
臺灣高等法院臺南分院刑事裁定  九十五年度交抗字第二七號
抗告人即
受處分人  甲○○
上列抗告人因違反道路交通管理處罰條例案件，不服臺灣嘉義地
方法院中華民國九十四年十二月二十二日裁定（九十四年度交聲
字第一九二號），提起抗告，本院裁定如下：
    主      文
抗告駁回。
    理      由
一、本件抗告意旨略稱：抗告人於行經國道三號高速公路南下二
    五三‧八公里處路段，遭警以超速駕車攔停並開立舉發通知
    單，於舉發當時，抗告人曾向員警表示可出示車上行車紀錄
    表，證明抗告人並未超速駕車，惟舉發員警則稱其所測得之
    數據最精確，不願給予抗告人出示行車紀錄表之機會。又雷
    射槍測速器僅能顯示車速數據，無法顯示車牌號碼，亦無違
    規照片為證，其所測數據亦有可能為其他車輛之車速，非抗
    告人之車速，原審逕認抗告人違規駕車，實難誠服。況員警
    所測得數據為時速一０六公里，但抗告人車輛均裝有速限設
    置，其最高速限為九十五公里，不可能超過該設定值，此亦
    有香港商太古商用汽車有限公司台中服務中心調閱之車號五
    四八－ＨＡ車內電腦資料一份可稽，尚祈鈞院詳查，撤銷原
    審裁定，更為適法裁定云云。
二、按汽車行駛於高速公路，而不遵管制之規定者，處汽車駕駛
    人新臺幣三千元以上六千元以下罰鍰，並記違規點數一點，
    道路交通管理處罰條例第三十三條第一項及第六十三條第一
    項第一款分別定有明文；又汽車行駛高速公路應依速限標誌
    指示，高速公路交通管制規則第五條第一項前段及道路交通
    安全規則第一百零五條亦規定甚明。而高速公路行車速限之
    規定，目的在保障行車安全、維護道路交通秩序，防免車輛
    駕駛人任意高速駕車或行車過慢危及他人生命、身體之安全
    ，亦為司法院大法官釋字第五一一號解釋意旨所明揭。
三、經查：
(一)受處分人即抗告人甲○○於九十四年九月二十七日下午十八
    時五十三分許，駕駛車牌號碼五四八－ＨＡ號營業貨運曳引
    車，行經最高速限為時速九十公里之國道三號高速公路南下
    二五三‧八公里處時，經內政部警政署國道公路警察局第七
    隊警員以雷射槍測速器，測得其行車速度為時速一百零六公
    里，有超速而不遵高速公路管制規則之違規事實。抗告人固
    辯稱：未超速且雷射槍並未附有照片為證，可能產生錯誤等
    語，惟前揭事實，有內政部警政署國道公路警察局公警局交
    字第Ｚ00000000號舉發違反道路交通管理事件通知
    單及該警察局第七警察隊九十四年十月十八日公警七交字第
    ０９４０７７１７５８號函影本各一份在卷足憑，另據證人
    即當日執行勤務舉發本違規事件之第七警察隊警員張家豪，
    於原審九十四年十二月十二日調查時證稱：「我先以雷射槍
    測到車速是一百零六公里，並且確認異議人（即本件抗告人
    ）所駕駛車輛是大型車輛，速限是九十公里，才把他攔停。
    」「（測速槍在多遠前，可以測到車輛的時速？）大型車五
    、六百公尺前就可以測到了。」「（當天執行勤務有幾人？
    ）兩位。我與李永和。」「因為雷射槍在測速時，會有一個
    紅點打在受測的車身上，要確定有對準，測速才會在螢幕顯
    示。本件我們確實是有雷射的紅點，打在異議人的車上測出
    來的時速。而且二高該路段上的車流量都很少，不可能會測
    錯。」「雷射槍一定是有打到，有測準，速度才會跑出來。
    當場也有給異議人看雷射槍上顯示的數字。」等語（見原審
    卷第十六至十九頁），據此，該雷射槍測得時速一百零六公
    里之數據，可認係抗告人當時行車時速無訛。再參以執勤警
    員所用之雷射槍測速器，為ＬＴＩＵｌｔｒａＬｙｔｅ機種
    ，機號：ＵＸ００９０４９號，符合製造商的所有測速和測
    距檢驗目，有駐美國台北經濟文化代表處檢驗證明書一份附
    卷可佐（見原審卷第二三、二四頁），堪認該雷射槍測速科
    學儀器之準確度及正確性應值得信賴，是抗告人有於前揭時
    、地違規超速駕車之行為，足以認定。
(二)又交通勤務警察或依法令執行交通稽查任務人員，開單舉發
    違反道路交通管理處罰條例所列之違規事實，經公路主管機
    關或警察機關所為之裁決處罰，本質上為行政處分，係公務
    員基於職務上權力，依法就特定之具體事件所為，並具有公
    法上效果之單方行政行為，而根據公務員為公法上行為具有
    公信力之原則，該行政處分當可被推定為真正，且其據以依
    法處分之事實認定，亦應可推定為正確無誤，以達成維護交
    通秩序及公共安全之行政目的。證人張家豪警員與抗告人間
    不僅未有任何怨隙，且係毫不相識之人，當日值勤警員又有
    二人在場，衡情證人應無設詞攀誣，或是虛構違規事實以陷
    害抗告人之道理，況對於抗告人之不服舉發，證人張家豪警
    員亦當場提示測速數據，而本件所測行車距離為二一九‧五
    公尺，故縱同時有數部車輛行經，亦因車輛所在位置不同，
    測得之距離亦必不相同，故警員應無誤看或誤為判斷之可能
    。從而，抗告人指稱警員係持他車測得之數據，誣指抗告人
    違規超速等情，不足採信。
(三)抗告人再辯稱，其駕駛之車號五四八－ＨＡ車上安裝有電腦
    速限裝置，行車不可能超過設定速限云云。然抗告人提出之
    行車紀錄表及自電腦調閱之速限資料，均未顯示紀錄日期，
    且該電腦列印資料是否為抗告人所駕駛車輛之行車速限記載
    ，亦非無疑，所提出聯晟交通有限公司出具之證明書，證明
    其車速每小時未超過九十五公里，因該公司出具之證明書僅
    為私文書性質，且與抗告人又有雇傭關係，不免有迴護抗告
    人之嫌。相較於舉發警員就雷射槍測速器提出之證明文件，
    不僅經國外機關證明檢驗合格，且為具公信力之公文書，抗
    告人復無法就上開紀錄表之正確性提出其他具有公信力之證
    明文件，則抗告人上開所辯，誠難憑採。
四、綜上所述，本件抗告人甲○○於前述時、地超速違規駕車既
    可認定。原審認原處分機關依道路交通管理處罰條例第三十
    三第一項、第六十三條第一項第一款規定，裁處抗告人罰鍰
    新臺幣三千元，並記違規點數一點，於法並無不合，而依法
    駁回抗告人異議。本院經核原裁定認事用法，尚無不當。抗
    告人提起抗告，指摘原審裁定違法，為無理由，應予駁回。
五、據上論斷，應依道路交通案件處理辦法第二十六條、刑事訴
    訟法第四百十二條，裁定如主文。
中    華    民    國    95    年    2     月    6     日
                  刑事第一庭審判長法官  黃  崑  宗
                                  法官  王  明  宏
                                  法官  蔡  長  林
以上正本證明與原本無異。
不得再抗告。
                                書記官  李  培  薇
中    華    民    國    95    年    2    月     7     日


司法院資訊處製作；財團法人民間司法改革基金會備份。
